臺灣宜蘭地方法院民事裁定　　　　　　　100年度再微字第1號
再審原告　　顏如玉
訴訟代理人　林憲同律師
再審被告　　王仙汝
上列當事人間請求清償債務事件，再審原告對於中華民國99年11
月17日本院99年度小上字第17號確定判決提起再審之訴，本院裁
定如下：
    主  文
再審之訴駁回。
再審訴訟費用由再審原告負擔。
    理  由
一、再審原告主張：再審原告前依再審被告於民國98年7月23 日
    簽立之借據，向原審簡易庭依消費借貸關係起訴，請求再審
    被告給付借款新臺幣（下同）1萬元，經簡易庭99 年度羅小
    字第71號判決駁回，其理由為兩造欠缺消費借貸之法效意思
    云云。再審原告援引本院99年度選訴字第4 號刑事判決及宜
    蘭地檢署99上55號上訴書為證據方法，以兩造無賄選之犯意
    ，反面證明兩造確有消費借貸之法效意思，原審判決就民法
    第474條第1項之適用顯有錯誤為由，提起上訴，詎原審法院
    仍以99年度小上字第17號民事判決駁回上訴。嗣再審原告接
    獲臺灣高等法院99年度選上訴字第25號刑事判決，該刑事判
    決謂：「(三)……1.證人王仙汝於98年7月23日前2個星期向
    被告借款1萬元，並於98年7月23日前往南澳鄉公所，由被告
    交付現金1 萬元等情，業據證人王仙汝於偵查及原審審理中
    證述在卷，並有王仙汝署名之借據影本1紙在卷可佐… 2.綜
    上所述，公訴人所舉之證據，不足以證明被告對於王仙汝係
    以借款名義，而為交付賄賂以約定投票權一定之行使。惟公
    訴意旨認被告此部分犯行與前揭論罪科刑部分，係基於單一
    行為決意，為集合犯之裁判上一罪關係，爰不另為無罪之諭
    知。」依此，高院刑事判決亦認兩造並無借貸隱藏賄選之情
    ，足證兩造間確有借貸之意思，亦足證原審認兩造欠缺消費
    借貸之法效意思云云，有判決不依證據認定事實及違背民法
    第474 條之情事，構成再審事由。是再審原告援引臺灣高等
    法院99年度選上訴字第25號刑事判決暨本院99年度選訴字第
    4 號刑事判決為證據方法，聲請再審等語。並聲明：（一）
    臺灣宜蘭地方法院羅東簡易庭99年度羅小字第71號判決暨臺
    灣宜蘭地方法院99年度小上字第17號裁定，均予廢棄。（二
    ）再審被告應給付再審原告1萬元及自99 年1月1日起至清償
    日止，按週年利率百分之五計算之利息。
二、按「提起民事再審之訴，應於30日之不變期間內為之，民事
    訴訟法第500條第1項定有明文。當事人以有同法第496條第1
    項第1 款適用法規顯有錯誤之情形提起再審之訴，應認此項
    理由於裁判送達時當事人即可知悉，故計算是否逾30日之不
    變期間，應自裁判確定時起算，無同法第500條第2項但書再
    審理由知悉在後之適用。」最高法院70年台再字第212 號著
    有判例可參。
三、查原確定裁定係小額訴訟之第二審裁定，依法不得抗告，該
    裁定已於99年11月22日送達再審原告，有送達證書在卷可稽
    （回證上之送達時間雖載為99年11月12日，惟該裁定係99年
    11月17日為之，且再審原告之受雇人楊曉青於該回證上註記
    於99年11月22日收受），依上開法律說明，再審期間應自裁
    判送達翌日即99年11月23日開始起算30日，依此，再審原告
    至遲應於99年12月22日提起再審之訴，始為合法，然其遲至
    100年1月27日方提起本件再審之訴，有其聲請再審書狀上本
    院收文戳章可憑，顯已逾越30日之不變期間，其再審之訴顯
    不合法。
四、本件再審之訴為不合法，依民事訴訟法第502條第1項、第95
    條、第78條，裁定如主文。
中    華    民    國   100    年    7     月    29    日
                      臺灣宜蘭地方法院民事庭
                      審判長法  官  張軒豪
                            法  官  林翠華
                            法  官  楊坤樵
正本係照原本作成。
本裁定不得抗告。
中    華    民    國   100    年    8     月    1     日
                            書記官  吳文雄